臺灣基隆地方法院刑事判決　　　　　　　100年度訴字第542號
公　訴　人　臺灣基隆地方法院檢察署檢察官
被　　　告　陳源存
上列被告因違反毒品危害防制條例案件，經檢察官提起公訴（10
0 年度毒偵字第1292、2491號），被告並為有罪陳述，本院合議
庭乃裁定由受命法官獨任以簡式審判程序進行審理，並判決如下
：
    主  文
陳源存施用第一級毒品，累犯，處有期徒刑柒月，扣案之第一級
毒品海洛因陸包（驗餘後淨重合計拾肆點柒伍公克），併同無從
與之完全析離之分裝袋陸只，均沒收銷燬；又施用第二級毒品，
累犯，處有期徒刑月。應執行有期徒刑玖月，扣案之第一級毒
品海洛因陸包（驗餘後淨重合計拾肆點柒伍公克），併同無從與
之完全析離之分裝袋陸只，均沒收銷燬。
    事  實
一、前案紀錄：
  (一)陳源存前因初犯施用毒品案件，經觀察、勒戒後，認有繼續
    施用毒品之傾向，經法院裁定強制戒治，俟民國88年2 月1
    日始因停止戒治併付保護管束而經釋放出所；88年9 月1 日
    管束期滿未經撤銷而完成其本次毒癮戒斷之療程，繼而分別
    由臺灣高等法院以87年度上訴字第3610號判決免刑確定、由
    臺灣基隆地方法院檢察署檢察官以88年度戒毒偵字第3 號為
    不起訴處分確定。
  (二)其後，又分別因(甲)於前揭(一)所述強制戒治執行完畢以後之五
    年以內，再犯施用毒品案件（二犯施用毒品案件；施用毒品
    時間：自89年3 月間起至89年8 月8 日止），經法院裁定強
    制戒治（俟91年3 月19日始因完成毒癮戒斷療程而經釋放出
    所），並由本院於89年9 月29日，以89年度訴字第515 號判
    決有期徒刑十月、六月，應執行有期徒刑一年二月確定；(乙)
    三犯施用毒品案件（其強制戒治則與二犯施用毒品案件之戒
    治處分合併執行），經本院於90年10月26日，以90年度訴字
    第295 號判決有期徒刑一年、七月，應執行有期徒刑一年六
    月確定；(丙)犯偽造文書案件，經臺灣高等法院於91年5 月10
    日，以91年度上更(一)字第104 號判決有期徒刑三月確定。所
    犯(乙)(丙)二案則經合併定刑為有期徒刑一年八月（臺灣高等法
    院91年度聲字第1317號裁定），再與所犯(甲)案依序發監而後
    合併計算執行期間，迨93年1 月20日始經假釋出監；詎旨揭
    假釋付保護管束期間猶未屆滿，陳源存旋因違反保安處分執
    行法且其情節重大，致由原執行機關檢具撤銷假釋報告表陳
    請法務部函准辦理撤銷假釋，95年2月6日再經發監執行前案
    殘刑（八月又二十七日），俟95年11月1 日始執行完畢（構
    成累犯）。
  (三)繼而復四犯施用毒品案件，經觀察、勒戒後，認有繼續施用
    毒品之傾向，經法院裁定強制戒治，俟98年4 月13日始因完
    成毒癮戒斷療程而經釋放出所，並由臺灣基隆地方法院檢察
    署檢察官於98年4 月10日，以98年度戒毒偵字第20號為不起
    訴處分確定。
  (四)再因違反槍砲彈藥刀械管制條例案件，經本院於97年5 月14
    日，以97年度訴字第245 號判決有期徒刑一年一月確定，98
    年4 月13日發監執行、99年4 月27日執行完畢（構成累犯）
    。
二、本案事實：
    陳源存猶不思戒除毒癮，復基於施用第一級毒品海洛因之犯
    意，於100 年5 月31日下午2 時，在其住處即新北市○○區
    ○○路56號，將海洛因捲置香煙內點火燒烤使生霧化白煙再
    以口鼻吸食，藉以施用第一級毒品海洛因1 次；其後，復萌
    生施用第二級毒品甲基安非他命之犯意，於同日下午2 時10
    分，在上址，將甲基安非他命置於鋁箔紙上燒烤使生霧化白
    煙再以口鼻吸食，藉以施用第二級毒品甲基安非他命1 次。
    乃為警於100 年6 月1 日下午7 時，在基隆市○○區○○路
    97巷2 號附近盤檢查獲，並扣得陳源存所有，供施用第一級
    毒品所用之海洛因6 包（驗餘後淨重合計14.75 公克），嗣
    經陳源存同意而採其尿液送驗，結果呈嗎啡（海洛因代謝後
    尿液檢出成份）、安非他命暨甲基安非他命陽性反應。
三、案經基隆市警察局第二分局報告臺灣基隆地方法院檢察署檢
    察官偵查起訴。
    理  由
壹、程序事項
    本案被告陳源存所犯者非為死刑、無期徒刑、最輕本刑為三
    年以上有期徒刑之罪或高等法院管轄之第一審案件，其於準
    備程序進行中，先就被訴事實為有罪之陳述，經告知其簡式
    審判程序之旨，並聽取公訴人、被告之意見後，本院業已依
    刑事訴訟法第二百七十三條之一第一項規定，裁定由受命法
    官獨任以簡式審判程序進行本案之審理。
貳、實體事項
一、前揭事實業據被告陳源存於本院審理時坦承在卷；且有被告
    所有「供100 年5 月31日施用第一級毒品所用之海洛因6 包
    （驗餘後淨重合計14.75 公克）」扣案暨法務部調查局100
    年7 月12日調科壹字第10023015600 號濫用藥物實驗室鑑定
    書1 紙在卷足佐。而被告為警查獲而採集之尿液檢體，經送
    請臺灣尖端先進生技醫藥股份有限公司以氣相層析質譜儀法
    為確認檢驗之結果，呈嗎啡（海洛因代謝後尿液檢出成份）
    、安非他命暨甲基安非他命陽性反應，此亦有臺灣尖端先進
    生技醫藥股份有限公司100 年6 月15日濫用藥物檢驗報告1
    份，暨足與上開檢驗報告相對應之尿液檢體對照表1 件在卷
    可憑；參之以酵素免疫分析或薄層定性分析等方式為初步篩
    檢者，檢驗結果雖有相當程度偽陽性之可能，然以氣（液）
    相層析、質譜分析之儀器為交叉確認者，檢驗結果出現偽陽
    性之機率則極低，因而具有公信力，核足為對涉嫌人不利之
    認定；尤以「毒品施用後於尿液、血液中可檢出之最大時限
    ，與施用劑量、施用頻率、施用方式、施用者飲水量之多寡
    、個人體質、代謝情況、檢體收集時間點及所用檢測方法之
    靈敏度等因素有關，因個案而異。依據Clarke's Isolation
     Identification of Drugs第二版記載，血液中藥物之半衰
    期（濃度減半所需時間）分別為古柯鹼0.7-1.5 小時、海洛
    因3 分鐘（其代謝物為嗎啡2-3 小時）、嗎啡2-3 小時、大
    麻20-36 小時、安非他命12小時（當尿液偏酸性時，為4-8
    小時）、甲基安非他命9 小時、Ketamine 2-4小時，而MDMA
    約8.49小時。一般於尿液中可檢出之最大時限，古柯鹼為施
    用後1-4 天、海洛因2-4 天、嗎啡2-4 天、大麻1-10天、安
    非他命1-4 天、甲基安非他命1-5 天、MDMA1-4 天、MDA 1-
    4 天、Ketamine2-4 天。」此復曾經行政院衛生署藥物食品
    檢驗局以92年7 月23日管檢字第0920005609號函釋在案。勾
    稽以觀，足見被告於本院審理時之任意性自白，與事實相符
    ，堪可採信。再者，被告查有如本判決事實欄一所載施用毒
    品之前案紀錄。觀諸卷附臺灣高等法院被告前案紀錄表所載
    內容即明。從而，本案事證明確，參照最高法院97年9 月9
    日97年度第5 次刑事庭會議二決議意旨、97年度臺非字第54
    0、585號、98年度臺非字第127、211號暨99年度臺非字第21
    6 號判決意旨，被告於初犯施用毒品案件之五年以內，再犯
    施用毒品之犯行，堪可認定，應依法論科。
二、論罪科刑：
  (一)查海洛因、安非他命類分別係毒品危害防制條例所列管之第
    一級、第二級毒品，此為該條例第二條第二項第一款、第二
    款所明定。按犯毒品危害防制條例第十條之罪（施用毒品罪
    ）者，檢察官應聲請法院裁定，令被告入勒戒處所觀察、勒
    戒，經勒戒處所陳報，認受觀察、勒戒人無繼續施用毒品傾
    向者，應即釋放，並為不起訴之處分；認有繼續施用毒品傾
    向者，即應聲請法院裁定令入戒治處所強制戒治，俟強制戒
    治期滿釋放，再為不起訴之處分。惟依上揭規定觀察勒戒或
    強制戒治執行完畢釋放後，五年內再犯毒品危害防制條例第
    十條之罪（施用毒品罪）者，檢察官即應依法追訴，毒品危
    害防制條例第二十條第一項、第二項、第二十三條第二項分
    別定有明文。
  (二)核被告於初犯施用毒品案件以後之五年以內，再犯施用第一
    級毒品海洛因、第二級毒品甲基安非他命之行為如本判決事
    實欄二之所載，各係犯毒品危害防制條例第十條第一項之施
    用第一級毒品罪及同條第二項之施用第二級毒品罪。被告施
    用毒品先、後持有第一級毒品海洛因、第二級毒品甲基安非
    他命之低度行為，各應分別為施用第一級、第二級毒品之高
    度行為所吸收，均不另論罪。
  (三)被告所犯上開二罪，犯意各別，行為互殊，應予分論併罰。
  (四)被告查有如本判決事實欄一(二)(四)所載之犯罪科刑及刑之執行
    情形，此有臺灣高等法院被告前案紀錄表在卷可考。乃於前
    案有期徒刑執行完畢後，五年以內，故意再犯本起最重本刑
    有期徒刑以上之罪，為累犯，應依刑法第四十七條第一項規
    定，就其所犯各罪分別加重其刑。
  (五)本院審酌被告犯罪之動機、吸食頻率、曾有施用毒品之前科
    仍不知戒除，兼以被告犯後坦承犯行而表悛悔之犯後態度，
    及其本案所為雖對己身健康戕害甚鉅，然其究非可與侵害他
    人法益之犯罪行為等量齊觀，尤以之於此類「施用毒品」之
    行為人而言，毒品危害防制條例之立法目的亦非重在嚴懲，
    而係重在彼等「病患性」行為之矯治等一切情狀，分別量處
    如主文所示之刑，併定其應執行之刑。
  (六)扣案之粉塊4 包、粉末2 包（總計6 包，驗餘後淨重合計14
    .75 公克），要屬毒品危害防制條例第二條第二項所列管之
    第一級毒品海洛因，此有法務部調查局100 年7 月12日調科
    壹字第10023015600 號濫用藥物實驗室鑑定書1 紙附卷足考
    ，核屬違禁物無疑；兼以復係被告供其施用第一級毒品之本
    案犯罪所用，此亦據被告陳明在卷（本院審判筆錄第3 頁）
    ，併同無從與之完全析離之分裝袋6 只，均應依毒品危害防
    制條例第十八條第一項前段規定，於所犯該罪項下宣告沒收
    銷燬如主文之所示。
據上論斷，應依刑事訴訟法第二百七十三條之一第一項、第二百
九十九條第一項前段，毒品危害防制條例第二十三條第二項、第
十條第一項、第二項、第十八條第一項前段，刑法第十一條、第
四十七條第一項、第五十一條第五款，判決如主文。
本案經檢察官王亞樵到庭執行職務。
中    華    民    國   100    年    8     月    26    日
                  刑事第五庭法  官  王慧惠
以上正本證明與原本無異。
如不服本判決應於收受送達後10日內向本院提出上訴書狀，並應
敘述具體理由；其未敘述上訴理由者，應於上訴期間屆滿後20日
內向本院補提理由書(均須按他造當事人之人數附繕本)「切勿逕
送上級法院」。
中    華    民    國   100    年    8     月    26    日
                            書記官  王一芳
附錄論罪法條：
毒品危害防制條例第10條第1 項、第2 項
施用第一級毒品者，處6 月以上5 年以下有期徒刑。
施用第二級毒品者，處3 年以下有期徒刑。